【裁判字號】    97,訴,1268
【裁判日期】    971202
【裁判案由】    債務人異議之訴
【裁判全文】
臺灣桃園地方法院民事判決              97年度訴字第1268號
原      告  甲○○
訴訟代理人  陳萬發律師
被      告  荷商荷蘭銀行股份有限公司
法定代理人  丙○○
訴訟代理人  乙○○
上列當事人間債務人異議之訴事件，於民國97年11月18日辯論終
結，本院判決如下：
    主  文
被告於本院97年度司執字第31037 號給付票款強制執行事件所持
本院91年8 月21日桃院祺民執四字第933 號債權憑證之執行名義
，不得對原告為強制執行。
訴訟費用由被告負擔。
    事  實
甲、原告方面：
一、聲明：如主文所示。
二、陳述：
  (一)被告聲請本院97年度司執字第31037 號給付票款強制執行事
    件（下稱本件強制執行事件）所持之執行名義，為本院於民
    國91年8 月21日以桃院祺民執四字第933 號核發之債權憑證
    ，該債權憑證所據之執行名義則為臺灣台北地方法院（下稱
    台北地院）89年度票字第11510 號本票裁定，該裁定所示之
    本票，係原告與訴外人王錦屏於86年12月26日共同簽發、面
    額新台幣（下同）500 萬元、未載到期日之本票（下稱系爭
    本票），被告於89年5 月12日取得台北地院裁准之本票裁定
    ，於90年1 月12日持該本票裁定為執行名義聲請本院強制執
    行，經本院以90年度執字第933 號給付票款強制執行在案，
    因強制執行之結果不足清償，本院於91年8 月21日核發債權
    憑證，被告至97年5 月19日再以該債權憑證為執行名義，聲
    請本件強制執行事件。
  (二)查系爭本票為原告與訴外人王錦屏於86年12月26日共同簽發
    ，未記載到期日而為空白，而本票票據之請求權時效為3 年
    ，被告於89年4 月12日取得台北地院裁准本票裁定，但被告
    卻遲至90年1 月12日始以本票裁定聲請強制執行，已逾3 年
    之時效期間，其請求權已罹於時效而消滅，不因被告嗣後聲
    請強制執行而生中斷時效之效力，故原告自得基於時效消滅
    為由拒絕給付，被告即不得再持上開債權憑證聲請強制執行
    。
三、證據：提出本院97年6 月26日桃院永執97年司執玄字第3103
    7 號執行命令、91年8 月21日桃院祺民執四字第933 號債權
    憑證、本票、民事本票裁定聲請狀、台北地院89年度票字第
    11510 號及確定證明書、送達書證等影本為證。
乙、被告方面：被告未於最後言詞辯論期日到場，惟據其先前所
    提出之答辯狀及到場所為之聲明及陳述如下：
一、聲明：駁回原告之訴。
二、陳述：被告於89年6 月3 日取得台北地院核准之本票裁定確
    定證明書，系爭本票之請求權並未逾3 年之時效，故被告對
    系爭本票之債權請求權並未消滅。且原告自89年6 月起至同
    年9 月30日止之期間，仍持續按期繳款，此與民法第129 條
    第1 項第2 款所規定承認相符，已生時效中斷之事由，此因
    中斷而重行起算之時效延長為5 年（即自89年9 月30日起至
    94年9 月30日止），則被告於90年1 月12日持本票裁定為執
    行名義聲請本件強制執行事件，即並未逾時效期間，故被告
    對系爭本票之債權，自未因時效完成而消滅，是原告之主張
    ，顯無理由。
三、證據：提出貸款總約定書、貸款總約定書附約－房屋抵押借
    款增補約定、房屋抵押貸款撥款申請暨委託書、付款明細表
    、財政部函、本院91年8 月21日桃院祺民執四字第933 號債
    權憑證等影本為證。
丙、本院依職權調閱台北地院89年度票字第11510 號本票裁定、
    本院90年度執字第933 號、97年度司執字第31037 號給付票
    款強制執行事件卷供參考。
    理  由
一、本件被告未於最後言詞辯論期日到場，核無民事訴訟法第38
    6 條所列各款情形，依原告聲請，由其一造辯論而為判決。
二、按執行名義成立後，如有消滅或妨礙債權人請求之事由發生
    ，債務人得於強制執行程序終結前，向執行法院對債權人提
    起異議之訴。執行名義無確定判決同一之效力者，於執行名
    義成立前，如有債權不成立或消滅或妨礙債權人請求之事由
    發生，債務人亦得於強制執行程序終結前提起異議之訴。強
    制執行法第14條第1 項前段、第2 項定有明文，所謂強制執
    行程序終結，係指執行名義之強制執行程序終結而言，執行
    名義之強制執行程序，進行至執行名義所載債權全部達其目
    的時，始為終結。有最高法院87年台上字第2989號判決意旨
    可參，查本件被告向本院聲請以97年度司執字第31037 號給
    付票款強制執行，該案之強制執行程序尚未終結，原告於97
    年7 月23日提起本件債務人異議之訴，有本院收狀戳章附蓋
    於本件起訴書狀可稽，並經本院調取前開執行卷查核無訛，
    是原告提起本件債務人異議之訴，程序上自屬合法，先予敘
    明。
三、原告主張被告持有原告與訴外人王錦屏於86年12月26日共同
    簽發、面額500 萬元、未載到期日之本票1 紙，因票據屆期
    提示未獲兌現，被告於89年4 月10日向台北地院聲請本票裁
    定，經以89年度票字第11510 號裁准強制執行，其後被告即
    持本票裁定為執行名義，於90年1 月12日向本院聲請強制執
    行（即90年度執字第933 號給付票款強制執行事件），因執
    行無結果，經本院於91年8 月21日核發桃院祺民執四字第93
    3 號債權憑證，被告再以債權憑證為執行名義，於97年5 月
    19日向本院聲請強制執行，經本院以97年度司執字第31037
    號給付票款強制執行事件受理在案等情，業經本院調取台北
    地院89年度票字第11510 號、本院90年度執字第933 號、97
    年度司執字第31037 號等卷宗核閱屬實，並為兩造不爭執，
    堪認為真。
四、原告又主張系爭本票債權已逾3 年之請求權時效而消滅，原
    告得拒絕給付票款等語，惟被告則以前詞置辯；是本件兩造
    之主要爭執點為被告所持執行名義之請求權，是否已因時效
    而消滅？查：
  (一)票據上之權利，對本票發票人，自到期日起算，見票即付之
    本票，自發票日起算，3 年間不行使，因時效而消滅。票據
    法第22條第1 項定有明文；系爭本票之發票日為86年12月26
    日，但未記載到期日，有原告提出系爭本票影本1 紙附卷可
    考，被告對此亦不爭執，是依票據法第120 條第2 項規定，
    系爭本票視為見票即付，故被告對原告之票據債權，其請求
    權時效為自發票日起算3 年，即算至89年12月26日止，其間
    如無中斷事由，系爭本票債權即於89年12月26日因時效完成
    而消滅。
  (二)再「消滅時效，因下列事由而中斷：一請求。二承認。三起
    訴。」；「下列事項，與起訴有同一效力：…五開始執行行
    為或聲請強制執行。」；「時效因請求而中斷，若於請求後
    6 個月內不起訴，視為不中斷。」，民法第129 條第1 項、
    第129 條第2 項第5 款、第130 條分別定有明文。又民法第
    130 條所定之起訴，對於已經取得執行名義之債務，係指依
    同法第129 條第5 款規定與起訴有同一效力之開始執行行為
    或聲請強制執行而言，亦即對於已取得執行名義之債務，若
    於請求後6 個月內不開始強制執行或不聲請強制執行，其時
    效視為不中斷。系爭本票之到期日為86年12月26日，被告固
    於未滿3 年之89年4 月10日持向台北地院聲請本票裁定，經
    該院於89年4 月12日裁定准予強制執行，該本票裁定於89年
    5 月12日確定，時效因被告之請求而中斷，惟被告上開聲請
    本票裁定之性質，係屬民法第129 條第1 項第1 款所定之「
    請求」，依前開法律規定，被告若欲保持因請求所生中斷時
    效之效力，仍應於請求後6 個月內聲請強制執行始可，否則
    ，時效視為不中斷。但被告卻遲至90年1 月12日始向本院聲
    請強制執行，則上開因請求所生中斷時效之效力，即無由維
    持，其時效視為不中斷，是系爭本票之請求權時效，應自系
    爭本票之發票日起算，因3 年間（即於89年12月26日前）不
    行使而消滅，是原告主張系爭本票請求權已逾3 年時效未行
    使而消滅乙節，即為可採。
  (三)另強制執行法第27條所稱之債權憑證，係指執行法院發給債
    權人收執，俟債務人如有財產再行執行之憑證而言。債權人
    於取得債權憑證後，雖可無庸繳納執行費用再行聲請強制執
    行，但該債權憑證之可以再行強制執行，乃溯源於執行法院
    核發債權憑證之前，債權人依強制執行法第4 條第1 項所列
    各款取得之原執行名義。是對於有既判力之執行名義，提起
    債務人異議之訴，債務人祇須主張消滅或妨礙債權人請求之
    事由，係發生於該具既判力之原執行名義成立之後者，即得
    為之，如以裁判為執行名義時，其為異議原因之事實發生在
    前訴訟言詞辯論終結後者，亦得主張之，初與該事由是否發
    生在債權憑證成立之後無涉；又消滅時效完成後，如債權人
    依原執行名義或債權憑證聲請法院再行強制執行時，亦不生
    中斷時效或中斷事由而重行起算時效之問題，債務人非不得
    對之提起債務人異議之訴，以排除該執行名義之執行。本件
    被告聲請本院97年度司執字第31037 號給付票款強制執行事
    件，所持之執行名義係本院90年度執字第933 號給付票款強
    制執行事件所核發之債權憑證，惟該債權憑證所示之本票債
    權請求權，就原告部分，因罹於時效而消滅已如前述，雖被
    告持債權憑證再聲請本院以97年度司執字第31037 號為強制
    執行，然原告仍得以時效消滅為抗辯。故原告以台北地院89
    年度票字第11510 號本票裁定後所生妨礙債權人請求之事由
    ，主張時效消滅之抗辯，依上說明，即屬有據。
  (四)被告雖稱其對原告為給付票款之請求後，原告自89年6 月起
    至同年9 月30日止，均依約按期繳款，顯見原告因承認而履
    行系爭本票債務，故已生時效中斷之事由云云。惟本件被告
    既以本票裁定為執行名義，本院僅依票據法規定審理本票債
    權時效是否完成為已足，縱令原告於期間內曾依約清償債務
    ，此為涉及系爭本票之原因關係是否有時效中斷之事由存在
    ，並非本件票據法律關係可得審究，故被告前述所辯，尚屬
    無據，要難採信。
五、綜上，本件執行名義成立後，系爭本票債權因罹於時效而消
    滅，原告已為拒絕履行之抗辯，應認有消滅被告請求之事由
    ，則原告依強制執行法第14條規定，請求被告於本院97年度
    司執字第31037 號給付票款強制執行事件所持本院91年8 月
    21日桃院祺民執四字第933 號債權憑證之執行名義，不得對
    原告為強制執行，為有理由，應予准許。
六、本件事證已臻明確，兩造其餘主張、陳述及所提證據，經審
    酌與本院前揭判斷不生影響，毋庸再予審酌，併此敘明。
七、結論：原告之訴為有理由，依民事訴訟法第385 條第1 項前
    段、第78條，判決如主文。
中    華    民    國    97    年     12    月    2    日
                  民事第一庭    法  官  潘進柳
上為正本係照原本作成
如對本判決上訴，須於判決送達後20日內向本院提出上訴狀
中    華    民    國    97    年     12    月    2    日
                                書記官  李麗娟


司法院資訊處製作；財團法人民間司法改革基金會備份。
